臺灣臺南地方法院刑事判決
110年度重訴字第27號
公  訴  人  臺灣臺南地方檢察署檢察官
被      告  馬振侑


指定辯護人  本院公設辯護人  林宜靜  
上列被告因違反槍砲彈藥刀械管制條例案件，經檢察官提起公訴
（110年度偵字第17567號），本院判決如下：
    主  文
馬振侑犯非法製造可發射子彈具有殺傷力之槍枝罪，處有期徒刑
貳年陸月，併科罰金新臺幣伍萬元，罰金如易服勞役，以新臺幣
壹仟元折算壹日。
扣案如附表所示之物，均沒收。
    犯罪事實
一、馬振侑明知可發射子彈具有殺傷力之改造手槍及子彈，均係
    槍砲彈藥刀械管制條例第4條第1項第1款、第2款所列管之槍
    砲、彈藥，非經中央主管機關之許可，不得持有、製造。竟
    於：㈠民國105年間，以不詳帳號登入露天拍賣網站，再以新
    臺幣（下同）6,000元之代價，向不詳賣家購得未貫通槍管
    之手槍1支及具有殺傷力之非制式子彈2顆後，即基於持有子
    彈之犯意，自斯時起未經許可非法持有該非制式子彈2顆。㈡
    馬振侑取得上開未貫通槍管之手槍後，隨即又基於非法製造
    具有殺傷力槍枝之犯意，於購入上揭手槍不久後之不詳時間
    ，在臺南市○○區○○○路000巷00號住處，以鐵管將未貫通之槍
    管貫通，以此方式製造可發射子彈具有殺傷力之非制式手槍
    （槍枝管制編號0000000000號）1枝後，將上開子彈、手槍
    藏匿於其住處而持有之。嗣經警於110年8月24日上午9時6分
    許，持本院法官核發之搜索票前往臺南市○○區○○○路000巷00
    號執行搜索而查獲如附表所示之改造手槍與子彈，始查悉上
    情。
二、案經臺南市政府警察局歸仁分局報告臺灣臺南地方檢察署檢
    察官偵查起訴。
    理  由
一、本案下列所引之供述證據，檢察官、被告及其辯護人於本院
    依法調查上開證據之過程中，均已明瞭其內容而足以判斷有
    無刑事訴訟法第159條第1項不得為證據之情事，而於本院準
    備程序及本案言詞辯論程序就相關事證之證據能力均未聲明
    異議，本院審酌該等證據作成時之情況，並無違法取證或其
    他瑕疵，認為適於作為本案認定事實之依據，該等供述證據
    自得為本案之證據使用。其餘引用之非供述證據，均與本案
    犯罪待證事實具有證據關聯性，且無證據證明有何違法取證
    之情事，並經本院於審理期日依法踐行調查證據程序，亦得
    為本案之證據使用。
二、認定犯罪事實所憑之證據及理由：
　㈠上開犯罪事實，業據被告於偵查、本院審理時均坦承不諱，
    並有：
　　①本院110年聲搜字第829號搜索票1紙(見警卷第27頁)。
　　②臺南市政府警察局歸仁分局搜索扣押筆錄、扣押物品目錄
      表各1份及現場照片10張(見警卷第29-45頁)。　
　  ③臺南市證警察局槍枝性能檢測報告表1份(見警卷第47-56頁
      )。
　　④內政部警政署刑事警察局110年9月27日刑鑑字第110009933
      9號鑑定書1份(見偵卷第45-50頁)。　　
　　⑤扣案如附表所示之手槍及子彈。
　　等件可資佐證。
　㈡扣案如附表編號1所示之槍枝、附表編號2所示之子彈，經送
    內政部警政署刑事警察局鑑定結果，認為前述槍枝、子彈均
    具有殺傷力，有上揭內政部警政署刑事警察局110年9月27日
    刑鑑字第1100099339號鑑定書1份(見偵卷第45-50頁)在卷可
    參。上開鑑定結果係鑑定機關本其專業知識及經驗實際檢驗
    及操作後所得之結論，應可憑信。
　㈢綜上所述，本案事證明確，被告非法製造改造手槍、持有子
    彈之犯行，均堪認定，應予依法論科。
三、論罪科刑：
　㈠新舊法比較：按行為後法律有變更者，適用行為時之法律。
    但行為後之法律有利於行為人者，適用最有利於行為人之法
    律，刑法第2條第1項定有明文。查被告行為後，槍砲彈藥刀
    械管制條例第4條第1項第1款、第7條第1項、第8條第1項業
    於109年6月10日修正公布，並於同年月12日生效施行，修正
    前後條文內容如下：
　⒈槍砲彈藥刀械管制條例第4條第1項第1款修正前：本條例所稱
    槍砲、彈藥、刀械如下：一、槍砲：指火砲、肩射武器、機
    關槍、衝鋒槍、卡柄槍、自動步槍、普通步槍、馬槍、手槍
    、鋼筆槍、瓦斯槍、麻醉槍、獵槍、空氣槍、魚槍及其他可
    發射金屬或子彈具有殺傷力之各式槍砲。修正後為：本條例
    所稱槍砲、彈藥、刀械如下：一、槍砲：指「制式或非制式
    」之火砲、肩射武器、機關槍、衝鋒槍、卡柄槍、自動步槍
    、普通步槍、馬槍、手槍、鋼筆槍、瓦斯槍、麻醉槍、獵槍
    、空氣槍、魚槍及其他可發射金屬或子彈具有殺傷力之各式
    槍砲。
　⒉槍砲彈藥刀械管制條例第7條第1項修正前為：未經許可，製
    造、販賣或運輸火砲、肩射武器、機關槍、衝鋒槍、卡柄槍
    、自動步槍、普通步槍、馬槍、手槍或各類砲彈、炸彈、爆
    裂物者，處無期徒刑或7年以上有期徒刑，併科新臺幣（下
    同）3千萬元以下罰金。修正後為：未經許可，製造、販賣
    或運輸制式或非制式火砲、肩射武器、機關槍、衝鋒槍、卡
    柄槍、自動步槍、普通步槍、馬槍、手槍或各類砲彈、炸彈
    、爆裂物者，處無期徒刑或7年以上有期徒刑，併科3千萬元
    以下罰金。
　⒊槍砲彈藥刀械管制條例第8條第1項修正前為：未經許可，製
    造、販賣或運輸鋼筆槍、瓦斯槍、麻醉槍、獵槍、空氣槍或
    第4條第1項第1款所定其他可發射金屬或子彈具有殺傷力之
    各式槍砲者，處無期徒刑或5年以上有期徒刑，併科1千萬元
    以下罰金。修正後為：未經許可，製造、販賣或運輸制式或
    非制式鋼筆槍、瓦斯槍、麻醉槍、獵槍、空氣槍或第4條第1
    項第1款所定其他可發射金屬或子彈具有殺傷力之各式槍砲
    者，處無期徒刑或5年以上有期徒刑，併科1千萬元以下罰金
    。
　⒋上開槍砲彈藥刀械管制條例規定修正後之槍砲已不以制式、
    非制式區分，而改以槍砲之種類作為適用條文之依據。主要
    立法目的在於為有效遏止持「非制式槍砲」進行犯罪情形，
    認「非制式槍砲」與「制式槍砲」之罪責有一致之必要，故
    於第4條、第7條至第9條增加「制式或非制式」之構成要件
    ，亦即不分制式或非制式，凡屬第7條所列各類槍枝型式之
    槍枝，有殺傷力者，概依第7條規定處罰。依上揭定義，本
    案被告製造之附表一所示之槍枝經鑑定為「非制式手槍」，
    依修正前、後規定，分屬該條例第4條第1項第1款所列之「
    其他可發射金屬或子彈具有殺傷力之槍枝」、「非制式手槍
    」，經比較新舊法之結果，修正後槍砲彈藥刀械管制條例第
    7條第1項之規定並未較有利於被告，依刑法第2條第1項前段
    規定，自應適用被告行為時法即修正前槍砲彈藥刀械管制條
    例第8條第1項之規定論處。
　㈡核被告所為，係犯修正前槍砲彈藥刀械管制條例第8條第1項
    之非法製造可發射子彈具有殺傷力之槍枝罪與槍砲彈藥刀械
    管制條例第12條第4項之非法持有子彈罪。
　㈢被告非法製造具殺傷力之槍枝後，非法持有之，其持有之低
    度行為，為其製造之高度行為所吸收，不另論罪。
　㈣被告以一行為同時觸犯非法製造可發射子彈具有殺傷力之槍
    枝罪、非法持有子彈罪，屬想像競合犯，應依刑法第55條規
    定，從一重以非法製造可發射子彈具殺傷力之槍枝罪論處。
    起訴意旨認被告所犯上開二罪，犯意各別，行為互殊，應予
    分論併罰，容有誤會，附此說明。
　㈤按對於未發覺之罪自首而受裁判者，得減輕其刑，刑法第62
    條前段定有明文。所謂「發覺」，乃指偵查機關知悉或有相
    當之依據合理懷疑犯罪行為人及犯罪事實而言；至於自首後
    對其犯罪事實有所主張或辯解，係被告辯護權之行使，不能
    據此一端即謂被告無接受裁判之意。而最高法院刑事大法庭
    108 年度台上大字第3563號裁定主文雖僅指明想像競合犯之
    各犯罪事實有無自首應分別觀之，並於裁定理由中敘及「實
    質上一罪，如接續犯、繼續犯、加重結果犯、結合犯、吸收
    犯、常業犯或集合犯等，既非裁判上一罪，倘部分犯罪事實
    已先被發覺，即難認其主動供出其他部分事實仍有自首減輕
    其刑規定之適用」，惟依法院組織法第51條之10之規定，該
    裁定僅對提案庭提交之案件有拘束力，且該裁定理由中亦說
    明「刑法第62條向偵查機關自首之『犯罪事實』，與訴訟法上
    起訴或認定之『犯罪事實』，乃不同之概念。前者，行為人所
    供述者，為過去發生之單純社會事實，至是否成立自首，由
    法院依法認定之；而後者，檢察官所起訴者，乃已經賦予法
    律評價之法律事實，評價之對象為實體法上應予非難之行為
    。故而想像競合犯自首事實之認定，尚無程序法上起訴及審
    判不可分法理之適用。」，此於吸收犯之情形，法理亦同，
    換言之，如行為人就某犯罪之單純社會事實自首，即使該部
    分之社會事實與已發覺之其他犯罪事實有法律上之實質上一
    罪關係，仍應審究有無就行為人所自首之一部適用刑法第62
    條之可能；至於是否因此而失事理之平，則可依刑法第62條
    前段所賦予是否減刑之裁量空間衡平。經查：本案被告購得
    不具殺傷力之手槍，加以貫通槍管成為具有殺傷力之手槍，
    現場並未扣得製造槍枝之工具，倘非被告主動告知，否則司
    法機關根本無從得知被告製造手槍之事實，如認為並無自首
    之適用，對於被告顯失事理之平，故本院認為被告就製造手
    槍部分仍有自首之適用，爰依刑法第62條前段之規定酌減其
    刑。
　㈥按犯本條例之罪，於偵查或審判中自白，並供述全部槍砲、
    彈藥、刀械之來源及去向，因而查獲或因而防止重大危害治
    安事件之發生者，減輕或免除其刑，槍砲彈藥刀械管制條例
    第18條第4 項前段定有明文。又依其犯罪型態兼有來源及去
    向者，固應供述全部之來源及去向，始符合上開規定。惟本
    案槍枝為被告所製造，並無其他來源，為警查獲時亦在被告
    持有中，亦無去向，則與上揭減刑之規定不符(見最高法院9
    7年度台上字第3105號判決)，附此敘明。
　㈦爰審酌被告明知可發射子彈具有殺傷力之槍枝、子彈均存有
    高度之危險性，為政府嚴禁之違禁物，竟仍非法製造改造手
    槍後，與子彈並持有之，對於社會治安及人身安全所造成潛
    在之危害甚鉅，所為實非可取。惟念及被告犯後坦承犯行，
    主動供出其製造手槍之犯行，態度尚佳。參以本案尚無證據
    證明被告曾持上開槍枝、子彈及槍管從事其他不法行為，復
    考量被告犯罪之動機、目的、製造槍枝、持有子彈之數量。
    兼衡其自陳其為高職畢業智識程度，從事粗工之工作，月入
    約1,300至1,500元，已經離婚，有2名子女，1名目前就讀大
    學2年級，1名就讀高中1年級(見本院人第138、139頁)之家
    庭狀況等一切情狀，量處如主文所示之刑，並就罰金部分諭
    知如易服勞役之折算標準，以資警惕。
四、沒收：
　㈠扣案附表編號1所示改造手槍1支（含彈匣1個）；附表編號2
    所示之子彈2顆均具有殺傷力，其中手槍1枝與未經試射之子
    彈1顆皆為違禁物，爰依刑法第38條第1項規定，不問屬於被
    告與否，均宣告沒收。另其中1顆子彈經射試，已不具子彈
    之結構與功能，不再具殺傷力，已失其違禁物之性質，爰不
    為沒收之諭知。
　㈡又被告貫通槍管所使用之鐵管1支(見偵卷第19頁)，並未扣案
    且欠缺刑法上之重要性，爰依刑法第38條之2第2項之規定，
    不予宣告沒收，附此敘明。
據上論斷，應依刑事訴訟法第299條第1項前段，修正前槍砲彈藥
刀械管制條例第8條第1項、槍砲彈藥刀械管制條例第12條第4項
，刑法第2條第1項、第55條、第62條、第42條第3項，判決如主
文。
本案經檢察官 黃榮加 提起公訴，檢察官 陳于文 到庭執行職務
。
中　　華　　民　　國　　111 　年　　4 　　月　　20　　日
                  刑事第三庭  審判長法　官　陳振謙
                                    法  官  茆怡文
                                    法  官  蔡直青
以上正本證明與原本無異。
如不服本判決應於收受本判決後20日內向本院提出上訴書狀，並
應敘述具體理由。其未敘述上訴理由者，應於上訴期間屆滿後20
日內向本院補提理由書狀（均須按他造當事人之人數附繕本）「
切勿逕送上級法院」。 
　　　　　　　　　　　　　　 　　   書記官　鄭瓊琳
中　　華　　民　　國　　111 　年　　4 　　月　　20　　日
附錄本案論罪科刑法條：
修正前槍砲彈藥刀械管制條例第8條
①未經許可，製造、販賣或運輸鋼筆槍、瓦斯槍、麻醉槍、獵槍
  、空氣槍或第四條第一項第一款所定其他可發射金屬或子彈具
  有殺傷力之各式槍砲者，處無期徒刑或五年以上有期徒刑，併
  科新臺幣一千萬元以下罰金。
②未經許可，轉讓、出租或出借前項所列槍枝者，處五年以上有
  期徒刑，併科新臺幣一千萬元以下罰金。
③意圖供自己或他人犯罪之用，而犯前二項之罪者，處無期徒刑
  或七年以上有期徒刑，併科新臺幣一千萬元以下罰金。
④未經許可，持有、寄藏或意圖販賣而陳列第一項所列槍枝者，
  處三年以上十年以下有期徒刑，併科新臺幣七百萬元以下罰金
  。
⑤第一項至第三項之未遂犯罰之。
槍砲彈藥刀械管制條例第12條
①未經許可，製造、販賣或運輸子彈者，處一年以上七年以下有
  期徒刑，併科新臺幣五百萬元以下罰金。
②未經許可，轉讓、出租或出借子彈者，處六月以上五年以下有
  期徒刑，併科新臺幣三百萬元以下罰金。
③意圖供自己或他人犯罪之用，而犯前二項之罪者，處三年以上
  十年以下有期徒刑，併科新臺幣七百萬元以下罰金。
④未經許可，持有、寄藏或意圖販賣而陳列子彈者，處五年以下
  有期徒刑，併科新臺幣三百萬元以下罰金。
⑤第一項至第三項之未遂犯罰之。
附表：
編號 名             稱 數  量 備                註 1 手槍(槍枝管制編號0000000000)(含彈匣1個) 1支 認具殺傷力(見偵卷第45頁) 2 子彈 2顆 採樣試射1發，認具殺傷力，剩餘1發。